臺灣雲林地方法院民事判決             100年度家訴字第59號
原      告  台灣金聯資產管理股份有限公司
法定代理人  沈臨龍
訴訟代理人  吳美珠
被      告  許金華
            黃秀滿
上列當事人間請求宣告改用分別財產制事件，本院於中華民國10
0 年09月27日言詞辯論終結，判決如下：
    主      文
宣告被告許金華與被告黃秀滿間之夫妻財產制改用分別財產制。
訴訟費用新臺幣參仟元由被告負擔。
    事實及理由
壹、原告主張：被告許金華、黃秀滿現婚姻關係存續中，其等婚
    後並未向法院辦理夫妻分別財產制契約登記。而原告與被告
    許金華間之清償債務強制執行事件，經原告於民國（下同）
    99年06月17日向鈞院聲請函查被告許金華之勞保、郵局及集
    保資料，但執行無結果，而經鈞院發給99年度司執字第1459
    5 號債權憑證在案，惟債務人迄今均未清償，計尚欠原告本
    金新臺幣（下同）925,127 元及自95年12月14日起至清償日
    止，按年息8.005%計算之利息，及按上開利率20% 計算之違
    約金。原告復於99年12月13日向國稅局查調被告許金華之所
    得及財產資料，然無執行實益，被告許金華名下確實已無財
    產可供執行並清償全部債務，為此爰依民法第1011條之規定
    ，請准宣告被告間之夫妻財產改為分別財產制等語，並聲明
    ：如主文所示。
貳、被告許金華、黃秀滿：被告許金華有一間房子已遭合作金庫
    銀行拍賣，但拍賣後不夠多少，我們也不瞭解，且現在被告
    許金華沒有工作，也沒有收入，本來要向親朋好友借錢處理
    ，而公司要被告許金華寫申請書，但都沒有回應，現在卻要
    告被告二人，而被告黃秀滿名下債務比被告許金華還多，欠
    的錢我們儘量會還等語置辯。
、本院得心證之理由：
一、原告主張之上開事實，業據其提出戶籍謄本、法人及夫妻財
    產登記資料查詢表、本院99年度司執字第14595 號債權憑證
    暨強制執行進行單、財政部臺灣省北區國稅局財產歸屬資料
    清單及98年度綜合所得稅各類所得資料清單等件影本為證，
    而被告許金華、黃秀滿雖以前詞置辯，然就原告所主張之事
    實並不爭執，自堪認原告之主張為真實。
二、按夫妻未以契約訂立夫妻財產制者，除本法另有規定外，以
    法定財產制為其夫妻財產制，民法第1005條定有明文。又債
    權人對於夫妻一方之財產已為扣押，而未得受清償時，法院
    因債權人之聲請，得宣告改用分別財產制，民法第1011條亦
    定有明文。而所謂未得受清償，包括全無可扣押之物或所扣
    押之物數量不足，及所扣押之財產不足清償該為扣押之債權
    人債權等情形，最高法院89年度台上字第854 號判決意旨可
    供參照。
三、經查，被告二人婚後未以契約訂立夫妻財產制，本應以法定
    財產制為其等之夫妻財產制，現因原告即債權人對於被告許
    金華取得執行名義後，經聲請法院強制執行並無財產可供執
    行，而無法清償原告之債權，是揆諸前揭說明，被告間之婚
    姻關係既仍存續中，且適用法定財產制之規定，依前開說明
    ，原告自有權聲請宣告被告間之夫妻財產制改為分別財產制
    。從而，原告依民法第1011條之規定，請求宣告被告間之夫
    妻財產制改採分別財產制，自屬有據，應予准許，爰判決如
    主文第1 項所示。
肆、據上論結，本件原告之訴為有理由，依民事訴訟法第78條、
    第85條第1 項前段，判決如主文。
中    華    民    國   100    年    9     月    30    日
                      家事法庭  法  官  潘雅惠
以上正本係照原本作成。
如對本判決上訴，須於判決送達後20日內向本院提出上訴狀（須
附繕本），並需繳納上訴費用新臺幣4,500 元。
中    華    民    國   100    年    9     月    30    日
                                書記官  陳美華